【裁判字號】    95,交易,260
【裁判日期】    950816
【裁判案由】    過失傷害
【裁判全文】
臺灣板橋地方法院刑事判決             95年度交易字第260號
公  訴  人  臺灣板橋地方法院檢察署檢察官
被      告  甲○○
選任辯護人  湯應欽律師
上列被告因過失傷害案件，經檢察官提起公訴（95年度偵字第49
04號），本院判決如下：
    主  文
甲○○從事駕駛業務之人，因業務上之過失傷害人致重傷，處有
期徒刑壹年。
    事  實
一、甲○○係營業小客車駕駛，為從事駕駛業務之人，於民國九
    十四年九月十八日三時三十五分許，駕駛車牌號碼Ｔ四─一
    八八號營業小客車，載客後沿臺北縣新莊市○○號○○道往
    樹林市方向行駛，於行經編號○六五號燈桿前，本應注意汽
    車不得跨越分向限制線，且依當時天候晴，夜間有照明、路
    面為乾燥、無缺陷柏油路面，無阻隔視線之障礙物，亦無不
    能注意之情事，竟疏未注意，違規跨越分向限制線，駛入對
    向車道，致撞擊對向駕駛車牌號碼Ｎ八二─八○三號重型機
    車之蔡永惠，致蔡永惠受有右側硬腦膜下急性出血合併蜘蛛
    網膜下腔出血之傷害，經送醫手術救治後，目前屬於植物人
    狀態。甲○○於肇事後，隨即於有偵查權限之機關知悉肇事
    者係何人前，在場向據報前來處理之臺北縣政府警察局新莊
    分局警員林詠晉坦承肇事，並接受裁判。
二、案經蔡永惠之配偶丙○○訴由臺北縣政府警察局新莊分局報
    告臺灣板橋地方法院檢察署檢察官偵查起訴。
    理  由
一、訊據被告甲○○固不否認有在上揭時、地，因駛入對向車道
    ，與蔡永惠發生車禍，並致蔡永惠因受有右側硬腦膜下急性
    出血合併蜘蛛網膜下腔出血之傷害，目前屬於植物人狀態之
    事實，惟矢口否認有何過失傷害犯行，辯稱：當初伊行經案
    發現場，路旁在施工，因此最外側車道縮減，新、舊標線混
    亂，夜間燈光下看起來都是黃色，引導伊到與蔡永惠對撞處
    ，當時的燈光是黃色的燈光，伊一直以為是在伊自己的車道
    ，伊當時的車速是時速四十公里，因為伊有看到地上有「慢
    」字，所以伊有放慢速度，忽然「砰」的一聲，同時有一團
    黑黑的東西撞到伊汽車的左前擋風玻璃，在這之前，伊都沒
    有看到那一團黑黑的東西是怎麼來的，伊從車子下來查看，
    就發現蔡永惠躺在那邊。本案係工務單位將道路縮減，並將
    交通號誌胡亂增設及修改而導致車禍，伊認為自己並無過失
    云云。惟查：
  (1)上揭犯罪事實，有證人即到場處理警員林詠晉、證人即臺北
    縣新莊市公所工務課技士乙○○於本院審理時之證詞、被告
    於警詢、偵查及本院審理時之供述、道路交通事故現場圖、
    道路交通事故調查報告表、現場照片、臺北榮民總醫院診斷
    證明書可資佐證。
  (2)被告固以上情為辯，然依道路交通事故現場圖及現場照片參
    互以觀，由九十五年度偵字第四九○四號卷（下稱偵查卷）
    第十頁上方事故後夜間所攝照片所示，本案兩車對撞位置現
    場，路面標線可見部分，分為白、黃二色，有雙白線、雙黃
    線含槽化線二種，且白色標線上有明顯斑駁、塗消痕跡，即
    令於夜間燈光下所攝照片，仍能清楚分辨，於現場以肉眼更
    能輕易分辨，佐以同頁下方日間拍攝之相同路段照片，更能
    清晰發現路面部分白線、黃色槽化線有塗消為灰色而加以掩
    蓋之情形，與證人林詠晉證稱：該路段照明良好，地面標線
    均清晰可見，因施工而有重新劃設標線改道之情形，舊線不
    知塗了什麼東西就變成灰色，有些是刮除掉，新線部分看起
    來比較清楚一點，是白色和黃色，夜間所見，就如照片所示
    情形一樣等情互核相符（九十五年八月二日審判筆錄），是
    被告辯稱肇事現場標線於夜間均顯示黃色乙節，已難逕信。
    再依同前卷第十一頁下方、十二頁上、下、十三頁上方同路
    段同方向所攝照片顯示，被告駛近肇事地點時，依序可見右
    側道路中斷，改行左側道路之標誌、「施工區域小心慢行」
    、右道縮減之警告標誌，且路面繪有「慢」之應減速慢行字
    樣，且可見路旁堆積砂石，當可確知已駛近施工路段，道路
    動線因而變更，則依前揭照片，佐以同卷第十頁下方、第十
    一頁上方照片以觀，被告於駛近肇事地點前，係沿雙黃線（
    含槽化線）右側、雙白線左側之路面行駛，自應遵行於該二
    側標線間所示車道行駛，若又見前方道路右側，有雙黃槽化
    線無端自道路外側斜切入雙白線，再自右方斜穿原遵行路面
    ，再切入左側雙黃線時，既認於施工路段標線凌亂，無所適
    從，當提高警覺，減速慢行，更應謹慎分辨標線顏色加以判
    斷，方能遵循正確行向，自不得突然就右方原先一路遵行之
    雙白線視而不見，反毫無懷疑，轉而遵行無端出現之雙黃槽
    化線，進而改向左側行駛，同時又對左方原先一路遵行、清
    晰可見之雙黃線予以忽略，持續改遵行上開無端出現之雙黃
    槽化線朝左行駛，並改依循左側原先捨而未就之斑駁雙白線
    ，轉而以雙黃槽化線為車道右側邊線、雙白線為車道左側邊
    線，進而違規跨越原先遵行之雙黃線，終至駛入對向車道，
    與迎面駛來之被害人對撞而發生車禍。是被告經路旁、路面
    警示標誌一再提示、警告應減速慢行、注意改道標線，即令
    因路面舊標線或因塗消染料磨損等原因仍然斑駁可見，既認
    標線凌亂，本應提高警覺，減速慢行，且被告為職業駕駛人
    ，道路駕駛智識及經驗應更為充分，對於道路標線之新、舊
    、塗改、污損等情，本應更具辨識能力，且對路況之因應更
    應優於常人，然其既自稱無從充分辨識路面標線，復無端捨
    原先遵行之方向，轉而違規跨越雙黃線行駛，又自稱肇事時
    時速約四十公里（偵查卷第四頁），顯然當時並未因對標線
    無所適從，立即自行減速慢行至得充分判斷遵行方向等路況
    之程度，自屬輕忽，不容全盤諉稱係因道路標線不明而無意
    間違規、肇禍。是被告本應注意汽車不得跨越分向限制線，
    且依當時天候晴，夜間有照明、路面為乾燥、無缺陷柏油路
    面，無阻隔視線之障礙物，亦無不能注意之情事，竟疏未注
    意，違規跨越分向限制線，駛入對向車道，其於本案車禍具
    有過失，且其前揭過失與蔡永惠所受重傷害間復有相當因果
    關係，均可認定。
  (3)本件車禍事故，經檢察官送臺灣省臺北縣區車輛行車事故鑑
    定委員會鑑定結果，亦同認被告駕駛營業小客車，違規跨越
    分向限制線，駛入來車道為肇事原因，被害人駕駛普通重型
    機車無肇事因素，再送臺灣省車輛行車事故覆議鑑定委員會
    鑑定結果，仍同認被告夜晚駕駛營業小客車，越過分向限制
    線侵入對向來車道行駛不當，為肇事原因。有臺灣省臺北縣
    區車輛行車事故鑑定委員會、臺灣省車輛行車事故覆議鑑定
    委員會函各一紙在卷可稽。
  (4)綜據前述，被告所辯，無從建立合理懷疑而推翻前揭積極證
    據，無非事後卸責之詞，顯不可採。本件事證明確，被告犯
    行洵堪認定，自應依法論科。
二、被告行為後，刑法業於九十四年二月二日經總統以華總一義
    字第○九四○○○一四九○一號令修正公布，並於九十五年
    七月一日施行（下稱新刑法，修正前刑法下稱舊刑法），刑
    法施行法第一條之一亦於九十五年六月十四日經總統以華總
    一義字第○九五○○○八五一八一號令公布施行，參酌最高
    法院九十五年五月二十三日刑事庭第八次會議決議，新刑法
    第二條第一項之規定，係規範行為後法律變更所生新舊法律
    比較適用之準據法，於新刑法施行後，應適用新刑法第二條
    第一項之規定，為「從舊從輕」之比較。另於比較時應就罪
    刑有關之共犯、未遂犯、想像競合犯、牽連犯、連續犯、結
    合犯，以及累犯加重、自首減輕暨其他法定加減原因（如身
    分加減）與加減比例等一切情形，本於統一性及整體性原則
    ，綜其全部罪刑之結果而為比較。被告行為後，新刑法第六
    十二條前段規定「對於未發覺之罪自首而受裁判者，得減輕
    其刑。」與舊刑法第六十二條前段規定「對於未發覺之罪自
    首而受裁判者，減輕其刑。」不同，以舊刑法必減輕之規定
    有利於被告。經綜其全部罪刑之結果而為比較，以舊刑法有
    利於被告，應一體適用舊刑法之規定，合先敘明。核被告所
    為，係犯刑法第二百八十四條第二項後段之業務過失致重傷
    害罪。被告肇事後，於有偵查權限之機關及公務員發覺其犯
    罪前，即向前來處理之警員自承肇事並接受裁判，此有「交
    通事故駕駛人是否自首調查表」一紙在卷足憑，是被告之犯
    行符合自首要件，應依舊刑法第六十二條前段之規定減輕其
    刑。爰審酌被告因駕車輕忽，違規越過分向限制線侵入對向
    來車道行駛，因而與被害人對撞而肇事，導致被害人嚴重受
    傷，成為植物人，犯後矢口否認有何過失，指摘交通標線混
    亂始為肇事原因，並未賠償被害人損失並達成和解，難見悔
    意，犯後態度不佳，實已不容輕縱，兼衡被告之素行、過失
    情節等一切情狀，量處如主文所示之刑，以示警懲。
據上論斷，應依刑事訴訟法第299 條第1 項前段，刑法第2 條第
1 項前段、第284 條第2 項後段、修正前第62條，罰金罰鍰提高
標準條例第1 條前段，判決如主文。
本案經檢察官靳開聖到庭執行職務。
中    華    民    國    95    年    8     月    16    日
                交通法庭  審判長法  官  王?屏?夏
                                法  官  彭?全?曄
                                法  官  王  偉  光
以上正本證明與原本無異
如不服本判決應於送達後10日內向本院提出上訴狀
                                書記官  陳  怡  君
中    華    民    國    95    年    8     月    17    日
附錄本案論罪科刑法條全文：
中華民國刑法第284條
因過失傷害人者，處六月以下有期徒刑、拘役或五百元以下罰金
，致重傷者，處一年以下有期徒刑、拘役或五百元以下罰金。
從事業務之人，因業務上之過失傷害人者，處一年以下有期徒刑
、拘役或一千元以下罰金，致重傷者，處三年以下有期徒刑、拘
役或二千元以下罰金。


司法院資訊處製作；財團法人民間司法改革基金會備份。
